臺灣高等法院刑事判決
108年度上易字第2082號
上  訴  人  
即  被  告  王文典


選任辯護人  趙元昊律師
            洪鈴喻律師
上列上訴人因侵占案件，不服臺灣臺北地方法院108年度易字第1
93號，中華民國108年9月4日第一審判決（起訴案號：臺灣臺北
地方檢察署107年度偵字第24173號），提起上訴，本院判決如下
：
    主  文
原判決撤銷。
王文典犯業務侵占罪，處有期徒刑參月，如易科罰金，以新臺幣
壹仟元折算壹日。未扣案之犯罪所得新臺幣貳仟柒佰元沒收，於
全部或一部不能沒收或不宜執行沒收時，追徵其價額。        
    事  實
一、王文典自民國107年7月19日起至同年9月5日止，受僱於蕭式
    宏，負責看顧蕭式宏所經營位於臺北市○○區○○街000號「骰
    子牛」攤位（下稱系爭攤位）、出餐、銷售骰子牛及收錢之
    工作，為從事業務之人，明知其於107年9月3日及同年9月5
    日看顧系爭攤位之銷售額分別為新臺幣（下同）3,200元、3
    ,300元（詳如附表一、二），竟意圖為自己不法之所有，基
    於業務侵占之犯意，接續於前揭期日，僅各分別繳回其中1,
    800元、2,000元予蕭式宏，以此方式將其餘總計2,700元予
    以侵占入己。嗣經蕭式宏查看裝設在系爭攤位之監視器錄影
    畫面，始知上情。
二、案經蕭式宏訴由臺北市政府警察局松山分局移送臺灣臺北地
    方檢察署檢察官偵查起訴。 
    理  由
一、證據能力部分：
  ㈠證人即告訴人蕭式宏於107年11月23日偵查中所為證述，有證
    據能力：
    ⒈按刑事訴訟法第159條之1第2項規定：「被告以外之人於偵
      查中向檢察官所為之陳述，除顯有不可信之情況者外，得
      為證據。」已揭示被告以外之人於偵查中向檢察官所為之
      陳述，原則上有證據能力，僅於顯有不可信之情況者，始
      例外否定其得為證據。揆其立法理由乃謂現階段檢察官實
      施刑事訴訟程序，多能遵守法律規定，無違法取供之虞，
      故原則上賦予其偵訊筆錄之證據能力，僅於顯有不可信之
      情況，始例外否定其證據適格。是被告如未主張並釋明顯
      有不可信之情況時，檢察官自無須再就該無例外情形為舉
      證，法院亦無庸在判決中說明無例外情形存在之必要。換
      言之，法院僅在被告主張並釋明有「不可信之情況」時，
      始應就有無該例外情形，為調查審認。依上所述，被告以
      外之人在檢察官偵查中依法具結所為之陳述，除顯有不可
      信之情況者外，如於審判中已依刑事訴訟法第165條第1項
      規定合法調查者，即得為證據。次按證人在同一偵查程序
      （審判程序亦同）經依法具結後，即有據實陳述之義務，
      嗣在同一程序之不同期日有數次證述時，其先前具結之效
      力，自及於其後所為之證言（最高法院103年度台上字第2
      87號判決意旨參照）。
    ⒉經查，證人即告訴人蕭式宏於107年10月23日偵訊時，以證
      人身分向檢察官所為之證述，業經依法具結在案，此有該
      日偵訊筆錄及證人結文各1份在卷可憑（偵卷第55至63頁
      ），是證人即告訴人蕭式宏於107年10月23日偵訊時具結
      之效力，自及於其嗣於同年11月23日同一偵查程序中所為
      之證言。而被告及其辯護人復未主張上開同年11月23日偵
      訊筆錄有何「顯有不可信之情況」，自有證據能力。辯護
      人以證人即告訴人蕭式宏於同年11月23日偵訊未經具結為
      由，爭執其該次證述之證據能力，自非可採。
  ㈡系爭攤位之監視器錄影畫面光碟及原審於108年5月8日、同年
    6月26日勘驗上開光碟之勘驗筆錄、截圖，均有證據能力：
    ⒈按刑事訴訟法第159條第1項規定：「被告以外之人於審判
      外之言詞或書面陳述，除法律有規定者外，不得作為證據
      。」該所謂「被告以外之人於審判外之言詞或書面陳述」
      ，並不包含「非供述證據」在內。而照相機所拍攝之照片
      ，係依機器之功能，攝錄實物形貌而形成之圖像，除其係
      以人之言詞或書面陳述為攝取內容，並以該內容為證據外
      ，照片所呈現之圖像，並非屬人類意思表達之言詞或書面
      陳述，當不在上引規定「被告以外之人於審判外之言詞或
      書面陳述」之範圍內，其有無證據能力，自應與一般物證
      相同，端視其取得證據之合法性及已否依法踐行證據之調
      查程序，以資認定（最高法院98年度台上字第1579號判決
      意旨參照），又錄音、錄影，苟其採用之方法合乎法定程
      序，所取得之書證、物證復無偽、變造或摻雜個人主觀意
      見之情形，則該錄音、錄影所錄取之聲音或畫面，既係憑
      機械力拍錄，未經人為操控，自有證據能力。
    ⒉查證人即告訴人蕭式宏於原審審理時證稱：伊在系爭攤位
      所使用的監視器是以「YOOSEE」APP 錄製的，本案107年9
       月間，這個APP 是舊的版本，需要手動重置時間，就是
      要在APP頁面點選一個按鈕，在網路連線的狀態下，APP就
      會自動抓當時實際網路連線時的時間，就是手機顯示的時
      間，但現在APP已經更新版本，更新版本之後的APP會一直
      抓時間接續下去，就不再需要手動進行時間重置；監視器
      沒有連網的話，就會變成單機離線，它的時間就會接續下
      去，也就是它當天收完班的時間跟它隔日開班的時間可能
      會是連續的，所以伊必須進行時間重置；在本案發生期間
      ，伊尚未在系爭攤位裝設WIFI，所以伊必須用伊的手機開
      啟網路分享，讓系爭攤位的監視器可以連上網路，這樣伊
      必須要在監視器附近，最多不能超過10、20公尺，所以伊
      會在附近操作，並且在這個時候進行時間重置；一般手機
      應該可以調整顯示的時間，但是伊從來沒有動過，伊也不
      知道更動手機顯示的時間是否會影響監視器畫面的時間等
      語（原審卷第164至168、239至240頁）。復觀諸「YOOSEE
      」安防攝像機之官方網站及相關網頁查詢結果，其簡介內
      容略以：「一款智能安防攝像機，能輕鬆實現遠程視頻監
      控」、「YOOSEE有看頭是一款非常實用的手機監控軟件，
      專為智能家居產品打造，軟件功能強大，為用戶提供實時
      監控、錄影、回放等功能，讓你時刻關注家人…」，可知
      該APP主要係以手機APP連接監視器，即可在手機上觀看當
      前的監視器畫面，亦可以錄影方式將影片檔留存在記憶卡
      ，此有「YOOSEE」安防攝像機官方網站查詢資料及YOUTUB
      E影片網頁資料附卷可佐（原審卷第191至209、297 至311
      頁），是告訴人所述伊係以「YOOSEE」APP在系爭攤位進
      行監視錄影等情，應非子虛。再參以上開APP官方網站「Y
      OOSEE有看頭新聞」欄，記載該APP 曾經進行更新，在某
      次更新版本中優化並修復了一些錯誤，使APP在斷網之後
      ，錄製結束時間可以精確顯示停電及恢復電源時間等語（
      原審卷第207至208頁），可知「YOOSEE」APP在經過數次
      版本更新後，確實有改善電源中斷所造成之時間誤差，是
      告訴人所述在APP版本尚未更新時，監視器在單機離線模
      式下會產生時間誤差等情，尚非無據。復依照「時間設置
      」之網頁資料查詢結果，可知關於「YOOSEE」APP時間設
      置，在「連網模式」與「單機模式」有不同作法，「連網
      模式」不需要設置時間，連上網路時將自動對時，「單機
      模式」則在攝像頭每次斷電時，均須手動同步一次時間，
      亦即點選「設置」按鈕，選擇「時間設置」，在「時間設
      置」欄位中點選「應用」，即可設置為當前時間，此有上
      開網路查詢資料在卷足參（原審卷第295至296頁），可知
      告訴人所述手動重置時間就是在APP頁面點選一個按鈕，
      在網路連線的狀態下，APP就會自動抓當時實際的時間等
      語，亦屬有據。是告訴人使用「YOOSEE」APP進行監視器
      畫面錄影時，雖因採用APP舊版本之單機離線模式，在每
      次連上監視器時，必須手動重置時間，然告訴人亦僅能重
      置至當時實際的時間，無法刻意將畫面上顯示之時間調整
      為某一特定時刻，亦無法在畫面錄製完成之後，再行更改
      、調整或變造監視器畫面所顯示之時間，可認告訴人所提
      供之本案監視器錄影光碟，應無以上述時間重置之方式變
      造、竄改時間之可能。又本案監視器錄影畫面係以「YOOS
      EE」APP及監視器攝影機，以機械操作方式直接進行拍攝
      ，所錄取之聲音或畫面均未經人為操控，而係呈現原始之
      錄影畫面，且經原審勘驗附表一、二所示內容之監視器錄
      影檔案，各檔案顯現之畫面、聲音均連貫相合，尚無剪接
      跳播或合成跡象，且檔案所收錄之背景音樂、被告與客人
      之對話內容，亦均無刻意另加複合之異狀，有原審108年5
      月8日勘驗筆錄、同年6月26日勘驗筆錄在卷可稽（原審卷
      第137至142、169至173頁），益可徵告訴人所提監視器錄
      影檔案，並無任何變造、改造、剪接、編輯之跡象。
    ⒊又證人即告訴人蕭式宏於原審審理時證稱：伊提供的監視
      器錄影檔案是APP匯出檔案後，自動切割成各個檔案，並
      且由APP自動命名，檔名顯示的時間也是監視器畫面顯示
      的時間，如果伊沒有做時間重置的話，檔名顯示的時間就
      是接續前一天的時間，而不是當下的時間，伊在107年9 
      月4日下午開班時還沒有進行時間重置，所以那天另一名
      員工開班時，監視器畫面的時間就接續在同年9月3日被告
      收工時間之後等語（原審卷第166至167頁），參以告訴人
      提供之檔案均係以監視器畫面顯示之日期、時間作為檔案
      名稱，此有原審勘驗筆錄附表在卷可佐（原審卷第115至1
      16頁），復經原審勘驗檔案名稱「0000-00-00_23.53.16
      」檔案（即M檔案）結果，可知該檔案係自107年9月3日23
      時53分許接續至同年9月4日0時30分許，且同年9月4日出
      現之員工並非被告，而係另一名員工等情，亦有原審108
      年5月8日勘驗筆錄在卷可參（原審卷第142、151頁），足
      見監視器錄影畫面之所以在被告於107年9月3日23時53分
      許之收工畫面後，又接續出現同年9月4日由另一名員工在
      凌晨時間開工銷售之畫面，係因告訴人蕭式宏尚未在同年
      9月4日下午開工前，先進行時間重置，監視器畫面始接續
      前一日時間而顯示錯誤之時間，此與告訴人前揭證述相符
      。依此，益可認告訴人前揭證述，尚足憑採。
    ⒋辯護人於原審雖辯稱：如果告訴人先將手機修正成本案的
      時間，再使用APP 修正錄影畫面的時間，則之後錄製的影
      片也會顯示為本案案發的時間，且被告均有爭執錄影畫面
      時間可以修改，但告訴人直到原審進行勘驗時，才針對時
      間重置的問題進行說明、解釋，顯然告訴人有刻意掩飾之
      行為；於本院辯稱：告訴人對於手機時間可以調整乙節並
      不否認，因此無法排除告訴人調整手機時間，再以手機調
       整監視器時間等語。然依告訴人前揭證述可知，告訴人
      未曾更改手機顯示之時間，亦無法得知是否更動手機顯示
      的時間，即可影響監視器畫面的時間（原審卷第168頁）
      ，且被告及其辯護人於原審準備程序期日所為之答辯方向
      ，除爭執影片是否為107年9月3日及同年9月5日之銷售畫
      面之外，尚針對肉品之數量、重量、價格甚或被告領取薪
      水之時間及數額等進行相關答辯，且辯護人亦有多層面向
      之辯護內容，是尚難以告訴人未在原審一開始說明時間重
      置乙節，即認其所提監視器畫面有何遭變造、竄改之情。
      復依告訴人前揭證述及「YOOSEE」APP網路資料查詢結果
      ，可知該監視錄影設備於影片錄製完成後，即無法再為調
      整日期或時間，僅可在尚未錄製時，在APP頁面之「時間
      設置」欄點選按鈕，使時間同步於當時實際的時間，且重
      置時必須在連上網路的時候，始能以手機遠端操控監視器
      畫面時間，是該時間亦應係網路自動校準之時間。告訴人
      並無法預先知悉被告會有何犯行，而該監視錄影設備於錄
      影後亦無法再為調整，自難認告訴人有何在事前調整、竄
      改錄影時間之必要，則告訴人證稱其並未調整、變造錄影
      之日期、時間乙節，堪信屬實。被告及其辯護人亦未具體
      指明該等錄影錄音檔案之何處有變造、改造、剪接、編輯
      之情事，僅空言辯稱該等錄音錄影並非107年9月3日及同
      年9月5日拍攝之錄影畫面，要無可採。而該等監視錄影光
      碟乃以科學、機械之方式，對於所拍攝內容所為忠實且正
      確之記錄，於性質上亦屬非供述證據，審酌其作成或取得
      之情況，並非虛假，亦無違背法定程序或不法採證之情形
      ，應認具有證據能力。原審所為之勘驗筆錄、截圖，亦具
      證據能力。
  ㈢本判決關於認定被告犯罪事實所憑證人龍思遠於偵查中所為
    之陳述，係證人龍思遠就其親自見聞之事實所為證述，業經
    依法具結，自具證據能力。辯護人為被告辯稱：為證人推測
    之詞云云，並不可採。
  ㈣除前述部分外，本判決下列認定犯罪事實所憑被告以外之人
    於審判外所為之陳述（含書面供述），檢察官、被告及其辯
    護人於本院言詞辯論終結前均未聲明異議（本院卷第71至74
    、113至116頁），本院審酌本案證據資料作成時之情況，核
    無違法取證或其他瑕疵，證據力亦無明顯過低之情形，且與
    待證事實具有關連性，認為以之作為證據為適當，依刑事訴
    訟法第159條之5規定，自均得作為證據。至非供述證據部分
    ，檢察官、被告及其辯護人亦均不爭執證據能力，且查無違
    反法定程序取得之情形，自亦有證據能力。
二、認定犯罪事實所憑之證據及理由：
    訊據被告固坦承於前揭時間受僱於告訴人蕭式宏負責看顧系
    爭攤位，及分別於107年9月3日及同年月5日繳回1,800元、2
    ,000元予告訴人之事實，惟矢口否認有何業務侵占犯行，辯
    稱：系爭攤位於107年9月3日、同年9月5日的銷售額就是1,8
    00元及2,000元，伊沒有侵占銷售額等語。經查：
  ㈠被告自107年7月19日起至同年9月5日止，受僱於告訴人，負
    責看顧系爭攤位、出餐、銷售骰子牛及收錢之工作，為從事
    業務之人；本案骰子牛分3種價位，分別是100、200 、300
    元，肉量差1至3倍，且100元是用小的盒子裝，200、300元
    用大盒子裝（其中200元之肉量係裝到大盒「平的」，300元
    則係裝到大盒「滿的」）；被告分別於107年9月3日及同年9
    月5日繳回1,800元、2,000元予告訴人等情，業據證人即告
    訴人蕭式宏於偵查及原審審理時證述綦詳（偵卷第55至59、
    83至85頁，原審卷第236至251、269至270頁），且經證人即
    同亦受僱於告訴人之龍思遠於偵查中證述在卷（偵卷第73至
    77頁），並有系爭攤位之監視器錄影畫面光碟、原審108年5
    月8日勘驗筆錄、同年6月26日勘驗筆錄、銷售記錄表、系爭
    攤位所使用同尺寸餐盒照片等證據資料在卷可稽（偵卷第97
    、103至105頁，原審卷第137至142、169至173頁），以上事
    實堪以認定。
  ㈡經查，系爭攤位於107年9月3日及同年9月5日各次銷售數額均
    如附表一、二所示，2日總計銷售額分別為3,200元、3,300
    元等情，有原審108年5月8日勘驗筆錄、同年6月26日勘驗筆
    錄在卷可稽（原審卷第137至142頁、169至173頁）。辯護人
    雖辯稱：有些畫面中並沒有看到客人有付錢，故否認各該次
    有實際銷售，且告訴人有一些額度可以請朋友或員工吃，所
    以製作肉品不一定會有銷售金額增加的情況云云。然告訴人
    於原審審理時陳稱：伊有提供一些額度給員工，讓員工可以
    請朋友或自己吃，但是這些額度都要經過伊同意，每個月會
    有300元的額度等語（原審卷第142頁），核與證人龍思遠於
    原審審理時證稱：告訴人有承諾1個月有300元額度可以自己
    吃或請親友，但如果要使用這個優惠的話，要告知告訴人等
    語（原審卷第255頁）相符，是被告所製作之餐點，原則上
    均係銷售給顧客，且必須向客人收取金錢，如係在一個月30
    0元之額度內免費使用，則須告知告訴人，先獲得告訴人同
    意等情，堪以認定。又被告亦自承：在107年9月3日及同年9
    月5日，伊並沒有告知告訴人要使用300元的額度，伊也沒有
    免費請附近攤位的人等語（原審卷第280頁），足認原審勘
    驗之影片中並無被告使用上開1個月300元免費額度之情形。
    則被告於本案監視器錄影畫面中，製作相當於100元價位（
    以小盒裝）、200元或300元價位（均以大盒裝）之餐點時，
    均係有實際銷售給客人，亦均有實際收取金錢，始將餐點交
    付客人等情，堪以認定。辯護人於原審勘驗後雖針對下列銷
    售次數之銷售額有所爭執，然均不足採：
    ⒈107年9月3日「銷售次數」2部分：雖未拍到被告收取金錢
      之畫面，然被告係以小盒裝盒，且被告係拿著小盒，由面
      對攤位之右後方消失等情，業經原審勘驗無訛，是依照被
      告係以「小盒」裝盛餐點乙節，可認被告有於該次實際銷
      售100元。
    ⒉107年9月3日「銷售次數」5部分：雖未拍到被告收取金錢
      之畫面，然自被告問：「你要兩百還三百的？」，客人回
      答：「三百的。」等語，以及被告交付客人七百元（應係
      找錢給客人）且係以大盒裝盒等情觀之，可認該次確實有
      銷售300元。
    ⒊107年9月3日「銷售次數」6部分：雖未拍到被告收取金錢
      之畫面，然該次被告確實有說「兩百」，且被告係以大盒
      裝盒，足認該次確實有銷售200元。
    ⒋107年9月3日「銷售次數」9部分：客人交付之鈔票為100 
      元面額，且交付過程中可見該鈔票之側邊有殘影，應非僅
      有單張鈔票等情，有原審當庭勘驗之截圖畫面在卷可佐（
      原審卷第154頁），綜合該次被告有說「兩百」等語，可
      認該次客人交付之數額為現金200元，是該次確實有實際
      銷售200元。
    ⒌107年9月3日「銷售次數」11部分：雖無法辨識被告所收取
      之物為何，然被告確實有持某物放入左方褲子口袋等情，
      有原審當庭勘驗之截圖畫面在卷可佐（原審卷第149頁）
      ，綜合該次被告係以大盒裝盒，向畫面上方交付餐點等情
      觀之，可知被告該次至少係製作200元之餐點，是應認該
      次實際銷售為200元。
    ⒍107年9月3日「銷售次數」12部分：客人交付被告及被告交
      付客人之鈔票數量雖均無法辨識，然被告確實有說：「先
      跟您收兩百」，且係以大盒裝盒，可認該次確有實際銷售
      200元。
    ⒎107年9月3日「銷售次數」13部分：雖未拍到被告收取金錢
      之畫面，然被告係以大盒裝盒，且有自畫面右下方交付餐
      點之動作，可認被告該次至少有實際銷售200元等情，應
      予認定。
    ⒏107年9月5日「銷售次數」6部分：雖未拍到被告收取金錢
      之畫面，然被告與客人之對話內容中，客人清楚表示：「
      兩份三百的」，被告亦向客人確認餐點為：「兩份三百的
      」、「你們兩份三百，幫你裝成三盒，兩百、兩百、兩百
      。」，客人復表示：「不用不用，我們要分兩盒。」等語
      ，可知客人確實購買600元之餐點，且被告嗣以大盒盛裝
      兩盒餐點等情，亦經原審勘驗無誤，足認被告該次確實銷
      售金額為600元。
    ⒐107年9月5日「銷售次數」15部分：客人交付之鈔票為100 
      元面額，且交付過程中可見該鈔票之側邊有殘影，應非僅
      有單張鈔票等情，有原審當庭勘驗之截圖畫面在卷可佐（
      原審卷第189至190頁），綜合該次被告有以手勢比2及3之
      動作，並且係以大盒裝盛餐點，可認該次被告製作至少20
      0元價位之餐點，亦足認客人交付之數額為現金200 元，
      是應認該次確實銷售200元。
  ㈢從而，系爭攤位於107年9月3日銷售次數共16次，銷售額總計
    3,200元（計算式：200＋100＋200＋200＋300＋200＋200＋200＋200
    ＋200＋200＋200＋200＋200＋200＋200＝3,200 ），107年9月5日銷
    售次數共15次，銷售額總計3,300元（計算式：200＋200＋200
    ＋200＋100＋600＋200＋200＋100＋200＋200＋200＋300＋200＋200＝3,3
    00），堪以認定。至於被告於本院復辯稱：107年9月3日「
    銷售次數」4部分，客人言明要買200元而交付1,000元，被
    告交付一疊不明金額，無法排除被告可能找錯錢；同日「銷
    售次數」5、6，被告確實分別有找錢、交付餐點，但螢幕上
    沒有看到客人有付錢，也不能排除被告有漏收款項，原審在
    勘驗時確有諸多未見到客人交付款項或未能查明被告找錢金
    額之情事云云。惟查，原審勘驗時，雖就其中數次銷售並未
    拍到被告收取金錢之畫面，但既有來客以及銷售行為，自當
    有收取金錢，方符事理，而被告上開所謂可能找錯錢、漏收
    款項，更屬不合常情，尤以被告於107年9月3日、同年9月5
    日經原審勘驗所見銷售之總額，均較其實際繳回之金額超出
    逾1,000元，顯非所謂之找錯錢、漏收款項所致，是被告前
    揭所辯亦非可採。又起訴書雖記載系爭攤位於107年9月3日
    及同年9月5日之銷售額分別為2,500元、3,100元，然經原審
    勘驗監視器錄影畫面後，足認該2日各次銷售次數與銷售額
    應如附表一、二所示，檢察官亦當庭表示應以實際勘驗結果
    為準（原審卷第174頁），爰就起訴書所載金額及各次銷售
    額更正如附表一、二所示。
  ㈣系爭攤位於107年9月3日及同年9月5日之實際銷售額分別為3,
    200元、3,300元，業經認定如前，且被告對於其於上開2 日
    係分別繳回1,800元、2,000元予告訴人乙節，亦不爭執，則
    被告於107年9月3日當日收工後，僅從實際銷售額3,200 元
    中繳回1,800元予告訴人，而抑留其中1,400元未交予告訴人
    （計算式：3,200－1,800＝1,400），顯係以易持有為所有之
    犯意，將1,400元侵占入己。被告復接續於107年9月5 日當
    日收工後，僅從實際銷售額3,300元中繳回2,000元予告訴人
    ，而抑留其中1,300元未交予告訴人（計算式：3,300－2,000
    ＝1,300），亦顯係以易持有為所有之犯意，將其中1,300元
    侵占入己。被告當時既係受僱於告訴人，負責看顧系爭攤位
    、出餐、銷售骰子牛及收錢之工作，為從事業務之人，竟未
    將其業務上收取而持有之上開2日實際銷售額全數繳回予告
    訴人，而於上開2日各抑留其中1,400元、1,300元，合計2,7
    00元之銷售款項，顯已該當業務侵占之構成要件。
  ㈤辯護人雖為被告辯稱：告訴人先係指述「被告侵占金錢」，
    其後改而指述「被告係對顧客以減少重量的方式向客人超收
    金額而未將此等金錢交給告訴人」，指述前後不一而有重大
    瑕疵；又系爭攤位如果單日營業額要收到3,200元，必須要
    耗掉大約3.85公斤左右的牛肉，然107年9月3日、同年9月5 
    日銷售掉的肉品分別只有1.9公斤、2.2公斤，告訴人卻主張
    被告應交付予伊的款項分別高達3,200元、3,300元，並聲稱
    被告侵占1,400元、1,300元，顯有重大矛盾及瑕疵云云。然
    查，告訴人指訴被告侵占銷售款項，又指述被告「給顧客的
    肉量少於標準」，因其指被告「給顧客的肉量少於標準」，
    乃是被告侵占銷售所得款項之方法，此觀告訴人於偵查中稱
    「被告是透過減少肉量給顧客，來作為業務侵占的動作。多
    少肉可以換多少錢，如果他少給客人肉量，他在給我營業額
    時，會將肉量換算成等值的金額，將那些錢抽走時我就不會
    發現」等語即足為明證（偵卷第58頁），是其指述並無前後
    不一，辯護人就此所辯並不可採。又被告於107年9月3日、
    同年9月5日向顧客收取之銷售總額總計分別為3,200元、3,3
    00元，業如前述，被告抑留其中部分款項未交回予告訴人，
    即屬侵占業務上所持有之物，甚為明確。至於上開2日銷售
    肉品重量分別為1.9公斤、2.2公斤，此重量與前開銷售額之
    間之比例值如何，因被告顧攤當時本未必依標準給客人肉量
    ，辯護人以此質疑，並不影響本院前揭認定被告有業務侵占
    事實之判斷，故辯護人為被告辯稱：系爭攤位如果單日營業
    額要收到3,200元，必須要耗掉大約3.85公斤左右的牛肉，
    告訴人指述有重大矛盾及瑕疵云云，亦非可取。
  ㈥綜上所述，系爭攤位於107年9月3日及同年9月5日之銷售額分
    別為3,200元、3,300元，然被告僅分別繳回1,800元、2,000
    元予告訴人，確有侵占其業務上持有之2,700元之事實無訛
    ，其前揭所辯無非卸責之詞，要不足取，事證明確，其犯行
    洵堪認定。 
三、論罪及刑罰減輕之事由：
  ㈠按刑法第2條第1項規定「行為後法律有變更者，適用行為時
    之法律。但行為後之法律有利於行為人者，適用最有利於行
    為人之法律」，係規範行為後法律變更所生新舊法比較適用
    之準據法；該條規定所稱「行為後法律有變更者」，包括犯
    罪構成要件有擴張、減縮，或法定刑度有變更等情形。故行
    為後應適用之法律有上述變更之情形者，法院應綜合其全部
    罪刑之結果而為比較適用。惟若新、舊法之條文內容雖有所
    修正，然其修正內容與罪刑無關，僅為文字、文義之修正、
    條次之移列，或將原有實務見解及法理明文化等無關有利或
    不利於行為人之情形，則非屬上揭所稱之法律有變更，亦不
    生新舊法比較之問題，而應依一般法律適用原則，逕行適用
    裁判時法。故行為後法律若有修正，不論是否涉及前揭法律
    變更，抑或僅係無關行為人有利或不利事項之修正，法院應
    綜合法律修正之具體內容，於理由內說明有無刑法第2條第1
    項所規定「行為後法律有變更」之情形及應適用之法律，始
    屬適法（最高法院107年度台上字第4438號判決意旨參照）
    。本案被告行為後，刑法第336條第2項雖於108年12月25日
    經修正公布，同年12月27日施行，惟查修正後之規定係依刑
    法施行法第1條之1第2項前段規定將罰金數額提高為30倍，
    亦即將原本之銀元3千元（經折算為新臺幣後為9萬元）修正
    為新臺幣9萬元，其修正之結果不生有利或不利於行為人之
    情形，非屬法律變更，自不生新舊法比較之問題，而應依一
    般法律適用原則，逕行適用裁判時法。
  ㈡核被告王文典所為，係犯刑法第336條第2項之業務侵占罪。
    至於辯護人雖主張：告訴人所收到的款項與所銷售掉的肉品
    金額與份量相當，其指述顯係指「被告係對顧客以減少重量
    的方式向客人超收金額而未將此等金錢交給告訴人」，此等
    內容能否對被告論以侵占所謂「業務上所持有之物」，法律
    適用仍有疑義等語。惟查，被告於107年9月3日、同年9月5
    日因看顧攤位銷售肉品而實際收取之銷售所得各3,200元、3
    ,300元，均屬其業務上所持有之物，此乃明確之事實，要不
    因其實際銷售肉品重量之多寡而有異。被告未全數繳回予告
    訴人，而於上開2日各抑留其中1,400元、1,300元，合計2,7
    00元之銷售款項，應成立業務侵占罪，是辯護人上開所辯亦
    非可採。
  ㈢被告分別於107年9月3日及同年9月5日侵占1,400元、1,300元
    ，上開2行為均係基於單一犯罪決意所為，侵害同一法益，
    時間、地點相近，各行為之獨立性極為薄弱，依一般社會健
    全觀念難以強行分開，在刑法評價上，應視為數個舉動之接
    續施行，合為包括之一行為予以評價，較為合理，應論以接
    續犯而僅成立一業務侵占罪。
  ㈣按刑之量定，為求個案裁判之妥當性，法律固賦予法院裁量
    權，但此項裁量權之行使，除應依刑法第57條規定，審酌行
    為人及其行為等一切情狀，為整體之評價，並應顧及比例原
    則與平等原則，使罪刑均衡，輕重得宜，以契合社會之法律
    感情。又刑法第59條規定犯罪之情狀可憫恕者，得酌量減輕
    其刑，其所謂「犯罪之情狀」，與同法第57條規定科刑時應
    審酌之一切情狀，並非有截然不同之領域，於裁判上酌減其
    刑時，應就犯罪一切情狀（包括第57條所列舉之10款事項）
    ，予以全盤考量，審酌其犯罪有無可憫恕之事由（即有無特
    殊之原因與環境，在客觀上足以引起一般同情，以及宣告法
    定低度刑，是否猶嫌過重等等），以為判斷（最高法院95年
    度台上字第6157號判決意旨參照）。又所謂「顯可憫恕」，
    係指被告之犯行有情輕法重之情，客觀上足以引起一般人同
    情，處以法定最低刑度仍失之過苛，尚堪憫恕之情形而言。
    查被告所犯刑法第336條第2項之業務侵占罪，法定刑為「六
    月以上五年以下有期徒刑，得併科九萬元以下罰金」，然同
    為業務侵占之人，其原因動機不一，犯罪情節未必盡同，業
    務侵占之金額有高達數百萬以上者，亦有未及萬元之情形，
    所造成之損害程度自屬有別，然法律科處之法定最低本刑卻
    同為「有期徒刑6月」，一律以最低度刑有期徒刑6月相繩，
    未免嚴苛。於此情形，倘依其情狀處以相當之有期徒刑，即
    足以懲儆，並可達防衛社會之目的者，自非不可依客觀之犯
    行與主觀之惡性二者加以考量其情狀，是否有可憫恕之處，
    適用刑法第59條之規定酌量減輕其刑，期使個案裁判之量刑
    ，能斟酌至當，符合比例原則。查本案被告為上揭業務侵占
    犯行，且於犯後否認犯行，未坦認其罪，固非可取，然其於
    犯罪當時年僅22歲且尚在大學就學中，於打工過程中雖一時
    觀念偏差而犯本案，但侵占所得金額為2,700元，並非鉅額
    ，依其上述犯罪一切情狀，相較於其所犯本罪之法定最低刑
    度為6月以上有期徒刑，確屬情輕法重，客觀上足以引起社
    會一般人之同情，顯有堪以憫恕之處，縱處以法定最低度之
    刑猶嫌過重，爰依刑法第59條規定酌減其刑。
四、撤銷改判之理由、科刑及沒收：
  ㈠原審詳查事證，對被告論以業務侵占罪，固非無見。惟被告
    本案犯罪之情狀顯可憫恕，科以最低度刑仍嫌過重，有如前
    述，原審疏未引用刑法第59條酌減其刑，有罪刑不相當之虞
    ，難認允當。被告上訴否認犯罪，並非可採，業據本院論駁
    如前，其上訴雖無理由，然原判決既有上開可議之處，應由
    本院將原判決撤銷改判。
  ㈡爰以行為人之責任為基礎，審酌被告年輕力壯，不思以正當
    方式賺取財物，竟於受僱告訴人期間，利用執行職務之機會
    ，將其業務上收取持有之部分銷售款項侵吞入已，所為實非
    足取；又其犯後否認犯行，且未與告訴人達成和解或賠償其
    損害，並參酌其業務侵占之金額為2,700元、犯罪之動機、
    目的、手段，暨其犯罪當時就讀聖約翰科技大學之智識程度
    、小康之家庭經濟生活狀況（偵卷第5頁警詢筆錄）等一切
    情狀，量處如主文第2項所示之刑，並諭知易科罰金之折算
    標準。
  ㈢沒收部分：
    被告因犯本案業務侵占犯行之犯罪所得，107年9月3日為1,4
    00元，同年9月5日為1,300元，合計2,700元，並未扣案，且
    無宣告沒收有過苛之虞、欠缺刑法上重要性、犯罪所得價值
    低微，或為維持受宣告人生活條件之必要者等情形，應依刑
    法第38條之1第1項前段、第3項規定宣告沒收，於全部或一
    部不能沒收或不宜執行沒收時，追徵其價額。
據上論斷，應依刑事訴訟法第369條第1項前段、第364條、第299
條第1項前段，刑法第336條第2項、第59條、第41條第1項前段、
第38條之1第1項前段、第3項，刑法施行法第1條之1第1項，判決
如主文。
本案經檢察官鄭雅方提起公訴，檢察官林黛利到庭執行職務。
中    華    民    國   109    年    2     月    5     日
                  刑事第七庭  審判長法  官  孫惠琳
                                    法  官  連雅婷 
                                    法  官  戴嘉清
以上正本證明與原本無異。
不得上訴。
                                    書記官  高建華
中    華    民    國    109   年    2     月    5     日
附錄：本案論罪科刑法條全文
對於公務上或因公益所持有之物，犯前條第一項之罪者，處一年
以上七年以下有期徒刑，得併科十五萬元以下罰金。
對於業務上所持有之物，犯前條第一項之罪者，處六月以上五年
以下有期徒刑，得併科九萬元以下罰金。
前二項之未遂犯罰之。

附表一：系爭攤位107年9月3日銷售額統計
檔案 畫面時間 銷售次數 畫面內容 銷售額 A 18：25：45 1 客人與被告對答因背景吵雜無法辨識，被告右手食指中指豎起，比出手勢。 200 元  18：26：10  被告開始製作餐點。   18：27：39  被告連續豎起食指中指兩次。   18：27：48  客人交付兩百元。   18：28：25  被告以長方形容器（長邊大於檯面上電子秤之紙盒，下稱大盒）裝盒。  C 19：11：17 2 被告開始製作餐點。 100 元  19：13：36  被告以長方形容器（長邊小於檯面上電子秤之紙盒，下稱小盒）裝盒。   19：13：55  被告拿著小盒由畫面左方即面對攤位的右後方消失。   19：20：26 3 被告：「你要兩百還是三百的？」被告：「兩百是這個的一半再多一點，三百是滿出來」顧客：（聲音太小不清） 200 元  19：20：49  客人交付一千元。   19：21：00  被告交付客人八百元（五百元紙鈔一張及一百元紙鈔三張）。   19：21：08  被告開始製作餐點。   19：23：46  被告以大盒裝盒。  E 20：03：45 4 客人：「玫瑰鹽的兩百塊。」被告：「好。」 200 元  20：04：05  被告開始製作餐點。   20：04：07  客人交付一千元。   20：04：23  被告交付客人一疊不明金額。   20：06：50  被告以大盒裝盒。   20：26：32 5 被告：「你要兩百還三百的？」客人：「三百的。」 300 元  20：26：57  被告開始製作餐點。   20：27：31  被告交付客人七百元（五百元紙鈔一張，一百元紙鈔兩張）   20：30：25（在F 檔案）  被告以大盒裝盒。  F 20：50：16 6 被告：「你要一份嗎？你要一份嗎？」被告：「你要兩百還三百？」被告：「兩百。」 200 元  20：50：32  被告開始製作餐點。   20：52：42  被告以大盒裝盒。  G 21：06：21 7 被告：「你要哪一種？」被告：「有兩百跟三百你要哪一種？」（背景音樂太大無法辨識談話，被告拿出大盒向顧客展示） 200 元  21：07：04  被告開始製作餐點。   21：08：46  被告：「你要什麼口味的？」客人：「玫瑰礦鹽就好。」被告：「好先跟你收兩百」   21：08：49  客人交付被告兩百元。   21：09：31  被告以大盒裝盒。   21：13：35 8 被告：「你好。」被告：「要兩百三百？」客人：「（背景音樂過大蓋過聲音）......兩百就好。」 200 元  21：14：13  被告：「先跟你結帳喔。」（客人交付被告兩百元。）   21：14：18  被告開始製作餐點。   21：16：49  被告以大盒裝盒。  H 21：37：23 9 被告：「你要兩百三百的？」被告：「（輔以手勢）two hundred，three hundred？」被告：「兩百。」 200 元  21：38：17  被告開始製作餐點。   21：39：27  客人交付現金兩百元給被告   21：40：11  被告以大盒裝盒。   21：40：42 10 被告開始製作餐點。 200 元  21：40：50  被告：「要什麼口味？」客人：「芥末。」   21：42：31  被告：「跟您收兩百。」   21：42：32  客人交付被告兩百元。   21：43：16  被告以大盒裝盒。   21：47：20 11 被告面對右上方講話，惟背景音樂過大無法判斷談話內容。 200 元  21：47：36  被告開始製作餐點。   21：49：11  被告上半身向畫面上方移動。   21：49：16  被告左手持某物放入左方褲子口袋。   21：49：47  被告以大盒裝盒，向畫面上方交付餐點。   21：50：04  被告以衛生紙擦拭鏡頭，畫面向右方移動。  I 22：11：30 12 被告：「有兩百三百看你要哪一種？」客人：「（背景音樂過大無法辨識）」 200 元  22：11：48  被告開始製作餐點。   22：13：42  被告：「先跟您收兩百。」   22：13：50  客人交付被告無法辨識數量之鈔票。   22：13：57  被告交付客人無法辨識數量之鈔票。   22：14：20  被告以大盒裝盒。   22：27：42 13 被告開始製作餐點。 200 元  22：28：44  被告以大盒裝盒。   22：28：56  被告從畫面右下方交付餐點給畫面右下方即攤位右前方的客人。  K 23：07：00 14 被告：「你要兩百還三百的？」 200 元  23：07：04  客人交付被告兩百元。   23：07：19  被告開始製作餐點。   23：09：37  被告以大盒裝盒。   23：28：10 15 被告：「兩百三百看你要哪一種？」客人：「兩百三百。」被告：「對，要一份嗎？」 200 元  23：28：20  被告開始製作餐點。   23：28：22  被告：「來一份嗎？」客人：「要兩百。」被告：「好，我先跟你結帳喔。」   23：28：39  客人交付被告兩百元。   23：28：40  被告：「我先跟你收錢，哈囉，我先跟你收錢。」   23：31：02（在L 檔案）  被告以大盒裝盒。  L 23：34：34 16 客人：「老闆、老闆。」被告：「嘿。有兩百三百看你要哪一種？」客人：「有沒有一百？」被告：「呃......我們都做兩百三百，你幾個人吃？」客人：「一個人。」被告：「那你要不要考慮兩百？」客人：「好那兩百好了。」被告：「等我一下喔。」客人：「好你慢慢來。」被告：「先跟你結帳。」被告：「我先跟你結帳。」客人：「好。」 200 元  23：35：16  客人交付被告兩百元。   23：37：49  被告以大盒裝盒。   23：43：34  被告拿起烤網。   23：44：14  被告放回烤網。   23：49：54  整個烤檯被向畫面左方搬移。   23：51：25  金屬棒狀物體被放置於原本烤檯位置，隨後放上大型傘架以及傘布。                                           107 年9 月3 日合計銷售額：3,200元     

附表二：系爭攤位107年9月5日銷售額統計
檔案 畫面時間 銷售次數 畫面內容 銷售額 N 17：48：34 1 客人：「有人嗎？」被告：「有。」客人：「這個多少錢？」被告：「兩百三百看你要哪一種？」客人：「這麼貴阿......。」被告：「呃我們是大份的。」（背景音樂過大談話無法辨識）被告：「兩百就兩百。」客人：「兩百就兩百。」 200元  17：49：54  被告開始製作餐點。   17：53：24  被告以大盒裝盒。   18：05：42 2 被告：「你好，兩百三百看你要哪一種。」客人：「（無法辨識說兩百或三百）」 200元  18：06：08  被告開始製作餐點。   18：07：54  被告：「先跟你收兩百。」客人：「蛤？」被告：「先跟你收兩百塊。」   18：08：03  客人交付被告兩百元。   18：08：41  被告以大盒裝盒。   18：09：42 3 被告：「兩百三百看你要哪一種？」（拿出大盒向顧客展示）被告：「......這個盒子一半再多一點，三百是滿滿的。」被告：「兩百嗎？兩百三百？」 200元  18：10：29  被告開始製作餐點，同時移動鏡頭，畫面向右方偏移少許。   18：12：25  被告：「跟您收兩百塊。先跟您收兩百塊。」客人交付被告兩百元。   18：13：20  被告交付大盒餐點給客人。   18：15：51  鏡頭向左晃動，畫面向左偏移少許。  Q 19：30：31 4 被告：「你好，要一份嗎？」被告：「你要兩百還三百的？兩百還三百的？」客人：「兩百塊的。」 200元  19：31：00  被告開始製作餐點。   19：32：49  被告：「跟您收兩百。謝謝。」   19：33：30  被告以大盒裝盒。   19：58：54 5 客人：「老闆怎麼賣？」被告：「有兩百三百看你要哪一種？」客人：「有沒有一百？」被告：「你要一百的喔，我就幫你做一百」客人：「好，一百的。」 100元 R 20：00：00  被告開始製作餐點。   20：01：17  被告以小盒裝盒。   20：01：29 6 被告：「你要兩百還三百的？」被告：「呃......份量跟大小。」客人：「給我四份。」被告：「你要四份？」（背景音樂過大無法辨識）客人：「大份的。」被告：「對阿，就兩百跟三百的阿。」客人：「兩份三百的。」被告：「兩份三百的。」被告：「你們兩份三百，幫你裝成三盒，兩百、兩百、兩百。」客人：「不用不用，我們要分兩盒。」 600元  20：04：05  被告開始製作餐點。   20：08：01  被告以大盒盛裝兩盒。   20：03：07 7 （被告拿大盒向顧客展示）被告：「這樣一半再多一點是兩百，滿出來是三百。看你要哪一種。」客人：「（背景音樂過大無法辨識）」被告：「好稍等一下。」 200元  20：09：20  被告開始製作餐點。   20：11：10  被告以大盒裝盒。   20：11：33  客人交付被告兩百元。  S 20：32：15 8 被告：「You want two hundred or three hundred？two hundred or three hundred？」客人：「（背景音樂過大無法辨識）」 200元  20：32：51  被告開始製作餐點。   20：35：01  被告以大盒裝盒。   20：35：22  客人交付被告兩百元。   20：35：53 9 被告：「你好要一份嗎？」被告：「最小多小？你要多小？」被告：「最小是做一百。可以幫你做一百塊，因為平常做兩百三百阿。如果要的話一百塊。」（中間對話略）被告：「要嗎？」客人：「好好好，謝謝。」 100元  20：37：10  被告開始製作餐點。   20：38：10  被告：「先跟你結一百。」客人交付被告一百元。   20：39：00  被告以小盒裝盒。  T 21：10：21 10 被告：「你要兩百還三百的？」（背景音樂過大無法辨識客人回答） 200元  21：10：55  被告開始製作餐點。   21：12：26  被告：「先跟你收兩百。」（客人交付被告五百元）   21：12：31  被告交付客人三百元。   21：13：17  被告以大盒裝盒。  V 22：02：57 11 被告：「你要兩百還三百的？」客人：「兩百的。」被告：「好。」 200元  22：03：20  被告開始製作餐點。   22：05：26  客人交付被告兩百元。   22：06：06  被告以大盒裝盒   22：06：50 12 被告：「你要兩百還三百的？」（背景音樂過大無法辨識客人回答） 200元  22：07：32  被告開始製作餐點。   22：09：04  被告：「跟您收兩百。」（客人交付被告兩百元）   22：09：52  被告以大盒裝盒。   22：10：55 13 被告：「你要帶走嗎？」（背景音樂過大無法辨識客人回答） 300元  22：11：12  客人交付被告五百元。   22：11：17  被告交付客人兩百元。   22：11：23  被告開始製作餐點。   22：14：43  被告以大盒裝盒。   22：19：20  鏡頭先向右移動，後向左，畫面向左偏移少許。   22：24：04  鏡頭先大幅向右移動，後向左，畫面向右偏移少許。  W 22：41：30 14 被告：「你要兩百還三百的？」（背景音樂過大無法辨識客人回答） 200元  22：42：07  被告開始製作餐點。   22：43：27  被告：「先跟你收兩百。」（客人交付五百元。）   22：43：37  被告交付客人三百元。   22：44：10  被告以大盒裝盒。  X 23：07：38 15 被告有以手勢比2及3的動作。（背景音樂過大無法辨識客人回答） 200元  23：08：20  被告開始製作餐點。   23：10：19  被告以大盒裝盒。   23：10：32  客人交付被告數量不明之百元紙鈔。  Y 23：52：06  被告收起電子秤，開始整理攤位。                                           107 年9 月5 日合計銷售額：3,300元